臺灣臺中地方法院民事裁定　　　　　　96年度再字第3號
再審原告　　壬○○
再審被告　　庚○○
　　　　　　己○○
　　　　　　癸○○
　　　　　　辛○○
　　　　　　甲○○○
　　　　　　戊○○○
　　　　　　丑○○○
　　　　　　子○○
　　　　　　卯○○
　　　　　　寅○○
　　　　　　丁○○
　　　　　　乙○○
　　　　　　丙○○
上列當事人間因請求分割共有物事件，再審原告對於本院90 年
度訴字第884號提起再審之訴，本院裁定如下：
　　主　  　文
再審之訴駁回。
再審訴訟費用由再審原告負擔。
    事實及理由
一、再審之訴應於30日之不變期間內提起，前項期間自判決確定
    時起算，判決於送達前確定者，自送達時起算；其再審之理
    由發生或知悉在後者，均自知悉時起算，民事訴訟法第500
    第1、2項定有明文。是提起再審之訴之原告，如主張其再審
    理由知悉在後者，應就所主張之事實負舉證之責任，最高法
    院30年抗字第443號判例要旨可稽。又再審之訴不合法者，
    法院應以裁定駁回之，民事訴訟法第502條第1項亦有明文。
二、本件再審原告主張：再審原告對共有物之分割方案並不爭執
    ，惟是項判決之金額、面積數字有多處誤寫、誤算情形，雖
    誤寫部分經再審被告庚○○向鈞院聲請更正獲准，惟再審原
    告就該誤寫部分提出更正卻遭駁回，顯見本件合併分割後之
    計算較為複雜，致生諸多錯誤與疏漏。又再審原告經向大甲
    地政事務所查閱原始相關資料，發現前審附卷之土地合併協
    議書有關再審原告壬○○部分即原772地號持分記載為499/8
    00，與土地謄本所載持分應為5/8，已然不符，即原審之計
    算資料已不正確，判決補償費之金額即對再審原告不利，殊
    欠公允。另供為道路使用之A2部分土地，因各共有人供道路
    使用所提供之土地面積互異，再審原告所出土地計算為208.
    33平方公尺，他共有人分別為102.13平方公尺、101.10 平
    方公尺、49.02平方公尺，顯見原審之計算基準顯不公平，
    依公平原則上開計算基準應併入各共有人所有持分混合計算
    方為合理，倘依此計算A2部分即不應扣除，從而分割後各部
    分土地位置之價值乘以各部分之面積必然有所不同。合理之
    計算方式為A2部分應以原判決第6頁所示系爭753、773、795
    地號，每平方公尺乘以16,500元始為正確合理。爰依民事訴
    訟法第496條第1項第13款、第500條第2項規定，對原確定判
    決提起再審之訴。並聲明：1.原確定判決（即鈞院90年度訴
    字第884號）廢棄；2.請依各共有人原土地權利價值「減去
    」各人實際受分配之土地價值為換算基準；3.再審之訴及前
    審訴訟費用均由再審被告負擔。
三、經查：
  (一)本院90年度訴字第884號民事確定判決係於93年11月22日宣
    示判決，本院於94年12月30日核發民事判決確定證明書載明
    於94年1月8日判決確定，再審原告於95年1月6日收受該判決
    確定證明書（見原審卷(四)第15頁）；另本院95年5月9日所為
    裁定更正上開確定判決，本院於95年6月19日核發民事裁定
    確定證明書載明於95年5月9日更正裁定確定，再審原告於95
    年6月22日收受該裁定確定證明書證（見原審(四)卷第54頁）
    ，此均有送達證書附於該民事卷可憑，是再審原告於96年2
    月26日具狀向本院提起本件再審之訴，已逾民事訴訟法第
    500條第1項所定30日之不變期間。
  (二)雖再審原告主張係發現未經斟酌之證物或得使用該證物者為
    再審事由，並提出土地合併協議書為證等語。惟查，經本院
    向台中縣大甲地政事務所函調坐落大甲鎮○○段753、768、
    771、772、792、793、794地號等7筆土地合併複丈案件資料
    ，查得：再審原告本身即為書立該土地合併協議書之當事人
    之一，又該土地合併協議書係成立於91年9月20日，其上並
    有其印文，且該合併複丈結果並通知書予再審原告等情，有
    台中縣大甲地政事務所96年10月11日函附之土地複丈申請書
    、土地合併協議書、土地使用分區證明書、戶籍謄本及大甲
    地政事務所土地複丈結果通知書等在卷可稽。顯見再審原告
    於91年9月20日系爭土地合併協議書成立時，即已知悉有該
    土地合併協議書存在，又無有何知道卻不能使用之情，則其
    遲至96年2月26日始具狀提起再審，顯已逾30日之不變期間
    ，其訴顯難認為合法，自應予駁回。
四、依民事訴訟法第502條第1項、第95條、第78條，裁定如主文
中　　華　　民　　國　　96　　年　　10　　月　　16　　日
                  民事第二庭    法  官  吳進發
以上正本係照原本作成。
如對本裁定抗告，須於裁定送達後10日內向本院提出抗告狀，並
繳納抗告費新臺幣1000元。
中　　華　　民　　國　　96　　年　　10　　月　　16　　日
                                書記官
